【裁判字號】    99,交上訴,64
【裁判日期】    990909
【裁判案由】    公共危險
【裁判全文】
臺灣高等法院高雄分院刑事判決        99年度交上訴字第64號
上  訴  人
即  被  告  甲○○
選任辯護人  陳魁元律師
上列上訴人因公共危險案件，不服臺灣屏東地方法院99年度交訴
字第16號中華民國99年5 月19日第一審判決（起訴案號：臺灣屏
東地方法院檢察署98年度偵字第2607號），提起上訴，本院判決
如下：
     主  文
上訴駁回。
     事  實
一、甲○○前因竊盜等案件，分別經本院暨臺灣高雄地方法院判
    刑確定，於民國（下同）96年5 月24日縮刑期滿執行完畢。
    猶不知警惕，於98年1 月3 日20時50分許，駕駛車牌號碼S4
    -7432 號自用小客車，沿屏東縣長治鄉○○村○○路由南向
    北行駛，行至該路段572 之1 號旁之巷口時，本應注意車前
    狀況，而依當時之情形並無不能注意之情事，竟疏未注意，
    適有騎乘FCI-847 號重型機車，沿上開巷子由東向西行駛之
    乙○○，自該巷口駛出欲左轉進入長興路，雙方因閃煞不及
    ，而於該巷口發生擦撞，致乙○○當場人車倒地，受有四肢
    多處擦挫傷之傷害（過失傷害部分，已另為不起訴處分）。
    詎其基於肇事逃逸之犯意，明知其駕駛動力交通工具肇事，
    有致人受傷之情形，竟未對乙○○採取救護或其他必要措施
    ，亦未報警處理，僅下車將阻擋在其自用小客車前方之上開
    機車移離後，即逕自駕車逃逸。嗣經警據報後循線查獲，而
    悉上情。
二、案經屏東縣政府警察局屏東分局報告臺灣屏東地方法院檢察
    署檢察官偵查起訴。
    理  由
壹、程序方面
一、按被告以外之人於偵查中向檢察官所為之陳述，除顯有不可
    信之情況者外，得為證據，刑事訴訟法第159 條之1 第2 項
    定有明文。此因檢察官代表國家偵查犯罪，依法有訊問被告
    、證人及鑑定人之權力，依法亦對被告有利不利之情形均應
    注意，是被告以外之人前於偵查中已具結而為證述，除反對
    該項供述得具有證據能力之一方，已釋明「顯有不可信之情
    況」之理由外，不宜遽指該證人於偵查中之陳述不具證據能
    力，方符上揭法條之立法意旨。證人乙○○於偵查中以證人
    身分具結作證，且於原審審理時經被告聲請對質而基於證人
    地位具結作證，即賦予被告對質詰問機會之情形下為證述，
    而完足為經合法調查之證據。被告未能釋明上開證述有何顯
    不可信之情況，依上揭說明，證人乙○○於偵查中具結後向
    檢察官所為之證述，自具有證據能力。
二、被告以外之人於審判外之陳述，雖不符前4 條之規定，而經
    當事人於審判程序同意作為證據，法院審酌該言詞陳述或書
    面陳述作成時之情況，認為適當者，亦得為證據。當事人、
    代理人或辯護人於法院調查證據時，知有第159 條第1 項不
    得為證據之情形，而未於言詞辯論終結前聲明異議者，視為
    有前項之同意，刑事訴訟法第159 條之5 定有明文。本判決
    所引用具有傳聞證據性質之證據，檢察官、被告及辯護人於
    本院準備程序時就證據能力部分均明示同意有證據能力（見
    本院卷第39頁），且於本院言詞辯論終結前，對於卷附具有
    傳聞證據性質之證據，既已知其情，卻未聲明異議，本院認
    該具有傳聞證據性質之證據，亦無任何違法取證之不適當情
    形，以之作為證據使用係屬適當，自均具有證據能力。
貳、實體方面
一、訊據被告甲○○固坦承其於上開時、地駕駛車牌號碼S4-743
    2 號自用小客車與被害人乙○○所騎乘之車牌號碼FCI-847
    號機車發生擦撞，致乙○○人車倒地，受有四肢多處擦挫傷
    之傷害之事實，惟矢口否認有何肇事逃逸之犯行，辯稱：伊
    於肇事後，有要送乙○○就醫，乙○○說不用，伊才將機車
    移開，開車離去現場云云。
二、經查：
  (一)被告於上開時、地，駕駛上揭自用小客車，與乙○○所騎乘
    之車牌號碼FCI-847 號機車發生擦撞，致乙○○人車倒地，
    受有四肢多處擦挫傷之傷害等情，已據被告於警詢供認不諱
    （見警卷第7 頁），核與證人即被害人乙○○於警詢、偵訊
    證述之情節相符，並有財團法人屏東基督教醫院診斷證明書
    、屏東縣政府警察局屏東分局道路交通事故調查報告表(一)、
    (二)、事故現場圖各1 紙、現場相片12張在卷可查，則被告於
    上開時、地肇事後，致乙○○受傷之事實，應堪認定。
  (二)證人乙○○於警詢時證稱：伊從長興路572-1 號旁巷子由東
    往西行駛至長興路時欲左轉，對方小客車從長興路南往北直
    行，撞上伊機車左前車頭而肇事。肇事後對方自小客車逃逸
    。伊當時受傷，對方小客車駕駛先下車移動伊機車後就往大
    連路方向逃逸，路人先打110 報案，並記下車號，肇事者就
    是甲○○沒錯，並沒有實施救護措施，也沒有留下車號、姓
    名及聯絡方式等語（見警卷第8 、9 頁）；其於檢察官偵查
    中證稱：被告與伊發生交通事故後，僅將其機車移開後，未
    說甚麼即駕車離去等語（見偵卷第16頁）；證人邱麗松於檢
    察官偵查中證稱：當日見被害人乙○○坐在地上，問其報警
    否，被害人尚未報警，故伊拿手機打電話報警，當時現場尚
    有20多人圍觀等語（見偵卷第31頁）。而本件交通事故之處
    理，係因員警於98年1 月3 日20時53分許接獲勤務中心通報
    ，到達現場時，被害人之機車倒於肇事現場，被害人已送醫
    ，肇事之自用小客車已逃逸，經路人記下車牌為S4-7432 號
    而循線查獲等情（見警員調查報告，警卷第2 頁），已足見
    被告於發生本件車禍肇事致人受傷後，確未留於原地救護或
    報警求援，即逕行逃離現場無疑。況證人乙○○於案發後，
    於接受檢察官偵查前已與被告達成民事和解，並撤回傷害之
    告訴，已據其證述在卷（見偵卷第16頁），若被告於本件肇
    事後確有下車表示要將被害人乙○○送醫，乙○○表示不用
    ，且同意被告離開現場，則其於檢察官偵查中顯已無故為不
    實陳述，故意誣攀被告之必要，何以其所為證述，均與警詢
    時相同，並未因與被告和解而翻異前詞？是證人乙○○上開
    證述應非虛妄，堪以採信。再者，被告亦自承其肇事後未留
    下任何資料予乙○○，亦未以手機報案（見警卷第7 頁），
    則被告肇事後，僅將被害人機車移開，逕自離開肇事現場，
    任由被害人停留現場，而未協助進行其他必要之救護措施，
    或施以其他維護肇事現場以避免損害擴大之必要處置等情，
    亦堪認定。
  (三)證人乙○○於原審審理時雖翻異前詞證稱：被告有下車問伊
    要不要送醫院，伊說不用，並叫被告將機車移開，同意被告
    離開等語（見原審卷第48、49頁）。惟其亦證稱：伊認為被
    告應賠償其車損，當場被告離開，伊不知怎麼辦，且當場亦
    未叫被告留下身分資料等語；而關於有關被告當場有無稱要
    賠償之問題，其先證稱：忘記，繼而改稱：被告有說要賠償
    ，伊說不用等語，其上開所述前後不一，實難採信。況證人
    乙○○為57年9 月8 日出生，有其年籍資料可憑，其於本件
    肇事時已為滿40歲之成年人，若被告於肇事後確曾下車詢問
    乙○○，並表示要送醫，乙○○既已受傷，且認被告應負賠
    償責任，焉有不願送醫救治而任令被告離去現場之理？且縱
    乙○○同意被告先行離去，於其賠償責任等事宜，均未處理
    下，焉有任令被告離去，而全然未要求被告留下姓名、住址
    、聯絡方式等資料？若乙○○當時認係自己不小心致發生車
    禍而不願追究，而令被告離開現場，衡情乙○○應不會對被
    告提出傷害告訴請求賠償，然證人乙○○於事發後之98年1
    月12日警詢時，仍對被告提出告訴，此有其警詢筆錄可憑（
    見警卷第9 頁）；且證人乙○○既已不願追究，何以事後仍
    與被告達成民事和解，收取被告之賠償？更於檢察官偵查中
    再堅稱：被告是「將機車移開後，沒說話就離開」等語？則
    證人乙○○於原審審理所為上揭證述，顯為事後迴護被告之
    不實證詞，不足採為被告有利之認定。
  (四)綜上各節，被告以上開情詞置辯，無非事後卸責之詞，不足
    採信。本件事證明確，被告犯行堪以認定，應予依法論科。
三、核被告所為，係犯刑法第185 條之4 肇事致人傷害而逃逸罪
    。又被告前因竊盜等案件，分別經本院暨臺灣高雄地方法院
    判刑確定，於96年5 月24日縮刑期滿執行完畢等情，有臺灣
    高等法院被告前案紀錄表在卷可稽。其於受有期徒刑之執行
    完畢，5 年以內故意再犯本案有期徒刑以上之罪，為累犯，
    應依刑法第47條第1 項之規定加重其刑。
四、原審認被告罪證明確，因而適用刑法第185 條之4 、第47條
    第1 項規定，並審酌被告素行非佳，駕駛動力交通工具肇事
    致人受傷，竟為逃避刑責，棄被害人於不顧，對被害人身體
    、安全之危害非輕，犯罪之手段對社會秩序已生不良影響、
    且犯罪後仍無具體反省之言行，及其事後已與被害人達成和
    解，獲得被害人諒宥等一切情狀，於法定刑度內量處有期徒
    刑9 月。其認事用法，核無不合，量刑亦屬允當。被告上訴
    意旨否認犯罪，指摘原判決不當，為無理由，應予駁回。
據上論斷，應依刑事訴訟法第368條，判決如主文。
本案經檢察官張其主到庭執行職務。
中    華    民    國    99    年    9     月    9     日
                  刑事第十庭    審判長法  官  陳中和
                                      法  官  李政庭
                                      法  官  林水城
以上正本證明與原本無異。
如不服本判決應於收受本判決後10日內向本院提出上訴書狀，其
未敘述上訴理由者，並得於提起上訴後10日內向本院補提理由書
狀（均須按他造當事人之人數附繕本）「切勿逕送上級法院」。
中    華    民    國    99    年    9     月    9     日
                                      書記官  蔡佳君
附錄本判決論罪科刑法條：
中華民國刑法第185條之4
駕駛動力交通工具肇事，致人死傷而逃逸者，處 6 月以上 5 年
以下有期徒刑。

司法院資訊處製作；財團法人民間司法改革基金會備份。
